臺灣屏東地方法院刑事判決　　　　　　　99年度訴字第1253號
公　訴　人　臺灣屏東地方法院檢察署檢察官
被　　　告　潘慈偉
指定辯護人　本院公設辯護人謝弘章
上列被告因公共危險案件，經檢察官提起公訴（99年度偵字第91
25、9236號），本院判決如下：
    主  文
潘慈偉放火燒燬現供人使用之住宅未遂，累犯，處有期徒刑貳年
拾月。
    事  實
一、潘慈偉前於民國94年間，因違反毒品危害防制條例案件，經
    本院以94年度簡字第1025號判處有期徒刑4 月確定，並於95
    年4 月12日執行完畢。詎於99年6 月28日20時許，潘慈偉因
    細故欲找胞兄潘永宏爭執理論，但在渠等同居之屏東縣南州
    鄉○○路124 號住宅久候未見歸來，乃至心中不滿，竟基於
    放火燒燬現供人使用住宅之犯意，持所有打火機點燃房內床
    墊旁衣物，藉此焚燒上開住宅洩憤，隨即放任火勢延燒而離
    開現場。然潘慈偉對放火乙事自覺不安，未幾便己意折回現
    場提水滅火，使火勢停止延燒，僅有起火點附近因火流激烈
    燃燒而受碳化、燒熔、燒失、掉落，天花板、牆面、家具、
    裝飾等物均僅遭燻黑，尚未達到住宅燒燬之程度。嗣潘慈偉
    之家人返回上開住宅後察覺有異，通報警消人員到場處理，
    始循線查獲前情。
二、案經屏東縣政府警察局東港分局報告臺灣屏東地方法院檢察
    署檢察官偵查起訴。
    理  由
壹、證據之證據能力
    按被告以外之人於審判外之陳述，雖不符刑事訴訟法第159
    條之1 至之4 等規定，惟經當事人於審判程序同意作為證據
    ，法院審酌該言詞或書面陳述作成時之情況，認為適當者，
    亦得為證據；又當事人、代理人或辯護人於法院調查證據時
    ，知有刑事訴訟法第159 條第1 項不得為證據之情形，而未
    於言詞辯論終結前聲明異議者，視為有前項之同意；刑事訴
    訟法第159 條之5 定有明文。本件當事人、辯護人對證人巫
    靜芬之警詢陳述，未在言詞辯論終結前聲明異議，本院審酌
    上開證據作成時，並無不當取供或非法取得情形，認以之作
    為本案證據亦屬適當，故依法有證據能力。
貳、實體方面
一、上揭犯罪事實，業據被告坦承：因等不到家人回來，氣得放
    火焚燒上開住宅，但後來想到自己也住在那邊、燒掉了伊就
    沒地方住，才趕緊回去滅火等語不諱（見本院卷第23頁反面
    ），核與證人即被告家屬巫靜芬證述：返家後發覺上開住宅
    遭到放火，但當時火勢早經被告控制、撲滅等情一致（見本
    院卷第50頁反面），並有屏東縣政府消防局99年12月20日屏
    消調字第0990014369號、屏東縣政府警察局東港分局99年12
    月24日東警分偵字第0990021608號函覆警消據報到場時已無
    火勢，以及火災調查鑑定書所示被告放火後之焚燒情形可稽
    （見本院卷第45、48頁，警卷第13頁）。是認被告之自白和
    事實相符，洵足採信。從而本件罪證明確，被告犯行堪予認
    定，應依法論科。
二、核被告所為，係犯刑法第173 條第3 項、第1 項之放火燒燬
    現供人使用之住宅未遂罪。被告曾受如事實欄所載判刑執行
    等情，有前案紀錄表、刑案資料查註紀錄表各1 份供參，其
    於徒刑執行完畢後，5 年內故意再犯本件有期徒刑以上之罪
    ，為累犯，就有期徒刑部分應依刑法第47條第1 項加重刑度
    。被告已著手於放火之實行，但因己意中止而防止上開住宅
    燒燬之結果，為中止未遂犯，是依刑法第27條第1 項前段減
    輕其刑，並爰用刑法第66條但書就有期徒刑部分減至3 分之
    2 。本件被告所犯罪行，同有刑度加重與減輕事由之部分，
    應依法先加後減之。
三、爰審酌被告早於85年間起，已有違反麻醉藥品管理條例、毒
    品危害防制條例、竊盜等前案，迭經判刑執行、觀察勒戒、
    強制戒治等處遇，素行欠佳，有上開前案紀錄資料可憑，但
    其未自歷次前案記取教訓，如今僅因細故與胞兄潘永宏不睦
    ，即率然遂行放火之舉，其罔顧法制和他人生命財產安危，
    俱見犯罪動機可議、影響所及匪淺，原有重懲之必要，惟念
    在被告自覺中止犯行，併於偵審程序全部坦然認罪，犯後態
    度良好，兼衡上開住宅屋主即被告胞兄潘永宏到庭表示因受
    損不大、對法院判處被告之刑度沒有意見（見本院卷第60頁
    ）等一切情狀，量處如主文所示之刑，以資懲儆。
四、本件被告雖以所有打火機供予犯案，然該物並未扣案，且據
    被告陳稱於查獲前早已遺失無著（見本院卷第23頁反面），
    是無證據顯示其尚復存在，爰不宣告沒收，附此敘明。
據上論斷，應依刑事訴訟法第299 條第1 項前段，刑法第173 條
第3 項、第1 項、第47條第1 項、第27條第1 項前段，判決如主
文。
本案經檢察官許英輝到庭執行職務
中    華    民    國    100   年    3     月    29    日
                  刑事第四庭  審判長法  官  莊鎮遠
                                    法  官  李謀榮
                                    法  官  江振源
以上正本證明與原本無異
如不服本判決，應於判決送達後10日內向本院提出上訴書狀（應
附繕本），其未敘述上訴理由者，應於上訴期間屆滿後20日內補
提理由書狀於本院，上訴於臺灣高等法院高雄分院。
中    華    民    國    100   年    3     月    30    日
                                    書記官  邱淑婷
附錄本判決論罪科刑法條：
刑法第173 條
放火燒燬現供人使用之住宅或現有人所在之建築物、礦坑、火車
、電車或其他供水、陸、空公眾運輸之舟、車、航空機者，處無
期徒刑或七年以上有期徒刑。
失火燒燬前項之物者，處一年以下有期徒刑、拘役或五百元以下
罰金。
第一項之未遂犯罰之。
預備犯第一項之罪者，處一年以下有期徒刑、拘役或三百元以下
罰金。